臺灣高等法院臺南分院民事判決　　　　95年度上更(二)字第25號
上　訴　人　丁○○
被上 訴 人　乙○○
訴訟代理人　嚴庚辰　律師
　　　　　　陳國瑞　律師
上當事人間請求返還價金事件，上訴人對於中華民國91年1月3日
台灣雲林地方法院（90年度訴字第621號）第一審判決提起上訴
，經最高法院第二次發回更審，本院於民國96年8月21日言詞辯
論終結，判決如下：
    主    文
原判決廢棄。
被上訴人在第一審之訴及假執行之聲請均駁回。
第一、二審及發回前第三審訴訟費用由被上訴人負擔。
    事實及理由
一、被上訴人於原審起訴主張：伊於民國（下同）86年1月30日
    向上訴人購買門牌號碼雲林縣西螺鎮○○路176巷6號5樓房
    屋及其基地（下稱系爭房地），總價為新台幣（下同）300
    萬元，已給付100萬元，且兩造以口頭言明6個月內需完成移
    轉登記。系爭房屋於87年12月29日辦理保存登記後，上訴人
    即負有辦理移轉登記之義務，惟延至90年9月11日始通知伊
    辦理過戶登記，上訴人顯已給付遲延。伊於89年10月18日曾
    催告上訴人，當時雖未定期限，但於相當期限後，如債務人
    仍未履行者，依誠信原則，仍發生解除權之效力。且本件買
    賣契約應為定期行為之給付，伊亦得不經催告逕行解除契約
    。爰基於解除買賣契約之法律關係，並依系爭房地買賣契約
    第3條第4項後段之約定，求為判決命上訴人就伊已付價金加
    倍返還200萬元，及自起訴狀繕本送達翌日（即90年10月7日
    ）起按週年利率5%計算之利息（原審為被上訴人全部勝訴之
    判決，爰答辯聲明：駁回上訴）。
二、上訴人則以：系爭房地係伊向建商購買後轉賣被上訴人，契
    約訂明依建物之進度交屋，建商於89年9月始通知伊辦理移
    轉登記，伊即告知被上訴人，被上訴人到建商事務所後即藉
    故離去，不願配合辦理移轉登記，伊無奈始於90年9月間發
    函催告被上訴人辦理過戶登記，被上訴人於89年10月18日寄
    發存證信函解約，因未定相當期限催告伊履行，不生催告之
    效果，契約未合法解除等語，資為抗辯。並請求判決：(一)原
    判決廢棄。(二)被上訴人在第一審之訴及假執行之聲請均駁回
    。
三、兩造不爭執之事項：
  (一)系爭門牌號碼雲林縣西螺鎮○○路176巷6號5樓房，係由訴
    外人金龍興建設股份有限公司（下稱金龍興公司）所興建，
    於87年12月29日辦理建物第一次保存登記，有建物登記謄本
    附卷可稽（見原審卷第52頁）。
  (二)上訴人係以282萬元向建商購買系爭房屋之預售屋，已付116
    萬元，其餘貸款172萬元，上訴人嗣並透過仲介商陳俊男居
    中介紹，與被上訴人於86年1月間就系爭房地簽訂買賣契約
    ，約定價金為300萬元，被上訴人已先後交付上訴人100萬元
    。
  (三)兩造簽訂系爭買賣契約後，上訴人即將系爭房地交付被上訴
    人使用，被上訴人曾居住該處，並曾一度出租他人賺取租金
    。
  (四)87年12月29日辦妥建物保存登記後，建商直到89年7月1日始
    將系爭房地移轉登記予董政憲、蔡爾輝名下，嗣於93年5月2
    1日系爭房地所有權又移轉登記予訴外人蔡劉，有土地及建
    物登記謄本為憑（見原審卷第52頁以下、本院更(二)審卷第63
    、64頁）。且系爭房地嗣又於94年7月14日移轉登記予訴外
    人丙○○、戊○○、甲○○3人（見本院更(二)審卷第65頁）
    。
  (五)建商分別於89年9月13日、同年10月31日、同年12月7日、90
    年6月9日先後4次以書函通知上訴人辦理系爭房地所有權移
    轉登記。
四、得心證理由：
  (一)本件被上訴人主張上訴人曾向訴外人金龍興公司購買系爭房
    地，並於86年1月30日由上訴人轉賣被上訴人，約定價金為
    300萬元，被上訴人已先後交付上訴人100萬元，上訴人旋即
    將系爭房地交付被上訴人使用，被上訴人曾居住該處，並曾
    一度出租他人賺取租金，系爭房地係於87年12月29日始辦理
    建物第一次保存登記等情，有上訴人與金龍興公司（86年1
    月11日）點交契約書、存證信函、暨兩造間於86年1月30日
    成立之不動產土地建物買賣合約書（下稱系爭合約）可據（
    見原審卷第7、8頁、本院上訴卷第87、89~93頁），且為兩
    造所不爭，此部分被上訴人之主張自堪信為真實。
  (二)又被上訴人主張兩造口頭約定，訂約6個月內辦理產權移轉
    云云，為上訴人所否認，經查依系爭合約之第3條第1項，該
    條明確記載「出賣人願於即日或（空白）時交付所有權狀、
    印鑑証明、．．有關必要證件，會同承買人辦理產權移轉登
    記手續。」，亦即本件契約就此部分係保留空白，並未明確
    記載時間，又於系爭合約之第2條關於買賣價款給付及權利
    交付日期項下：依第4項其餘價款約定給付日期如下：(1)第
    一期款：應於86年2月15日付40萬元整。(2)第二期款：86年2
    月28日付50萬元整。(3)第三期款：於建商辦理產權登記完畢
    交付賣主，買方付100萬元整。(4)尾款應於證件齊備或辦妥
    過戶登記完畢或民國年月日）全部找清（上開代表
    空白）。綜合上揭兩條契約條款，兩造間就系爭房地之過戶
    日期，確實未有約定。再者，本件上訴人既係向建商購買後
    再轉賣於被上訴人，已如前述，建商何時能完成過戶手續，
    涉及諸多事項，身為轉手出賣人之上訴人並不能確定，上訴
    人自不可能貿然同意具體過戶時間，參酌證人即仲介陳俊男
    於本院上訴審所證：「（你是否認識上訴人及被上訴人？）
    認識上訴人，那時是我前妻仲介房子給上訴人，我是事後才
    認識被上訴人。」、「（買賣多久之後，何時交屋？）．．
    丁○○知道房地產有糾紛房子交屋有延誤，這些產權有糾紛
    之事，是我前妻有稍微陳述告訴被上訴人乙○○此事，以免
    以後上法院。」、「（你是否有特別約定？）那時契約不是
    我做的，我不知道，當時我有提出交屋時間沒有寫上，但是
    有說房子一定會交給他」、「（你知道產權有問題，是否有
    拖到五年沒有過戶的，你是否有告訴買主，產權有問題，要
    小心？）．．本事件是我前妻處理的，那時應該是有講的，
    當時在寫買賣契約上為何沒有寫交屋日期，買主與賣主2人
    有默認，就沒有寫，且房子也不是我的，是建商的，若是雙
    方有問題，就要處理的，那時他們雙方應該知道的。」等語
    （見本院上訴審卷第65~67、70頁），該證人（暨其前妻）
    為房屋仲介商，係因被上訴人原欲承租房子，嗣考慮伊有經
    濟能力買房子，才起意改向陳俊男經營之房屋仲介公司表明
    欲購買房子（見同上卷第66頁），且陳俊男一度向被上訴人
    承租系爭房屋並積欠租金，嗣後長達1年餘之時間，被上訴
    人始向渠催收積欠之租金，又曾受託代被上訴人出租系爭房
    屋，則該證人事實上與被上訴人之關係應較為密切，所為之
    證詞應不致偏頗上訴人，而堪予採信。是被上訴人所主張兩
    造口頭約定，訂約6個月內辦理產權移轉云云，與系爭合約
    上開明確記載不符，況建商於87年12月29日始辦理建物第一
    次保存登記（遲至89年7月間始通知上訴人辦理移轉登記，
    詳如後述）等情，有上開建物登記謄本附卷可稽（見原審卷
    第52頁），衡情上訴人如何得於兩造簽約之86年1月30日以
    後，即口頭通知被上訴人6個月內移轉登記？被上訴人未舉
    證以實其說，上開主張，顯不足採。
  (三)上訴人既已交屋予被上訴人，於90年9月11日始通知被上訴
    人辦理過戶登記部分是否有給付遲延之情形？上訴人於本院
    上訴審時辯稱：89年10月份是可以交屋，那時被上訴人他有
    來公司，一下子就走了，之後他就不理，過了一、二個月，
    被上訴人寄存證信函給我，我那時找不到被上訴人，我就找
    陳俊男幫我找被上訴人，我打電話給被上訴人，他也不接，
    我打電話給他父母，他家人告訴我，他結婚嫁到台北，我請
    他家人給我他台北的電話，我要與他聯絡，他家人不給我，
    說要告訴被上訴人，但是他沒有與我聯絡等情。經查：
  1.本件因地主與建商間發生爭執，兩造雖於簽約之86年1月30
    日即已完成交屋，但遲至89年7月間，建商始開始辦理房地
    之所有權移轉登記手續，並於同年9月13日，建商始以西螺
    郵局存証信函561號通知上訴人辦理產權移轉手續，存證信
    函陳稱：「台端訂購本公司所建祥意大第，系爭房地，簽妥
    買賣合約書，今該房屋已興建完成，且台端已點交並遷入居
    住使用。該房屋產權隨時可辦理移轉登記至台端名下，依據
    合約書所載，台端與銀行間辦理貸款手續並未完成，款項尚
    未付清，請台端依合約書第9條之約定，希台端於接到本存
    證信函10日內與銀行配合辦妥貸款手續，付清款項，．．」
    等語，並於同年10月31日再以斗六郵局存証信函1136號函，
    及同年12月7日以西螺郵局第708號存証信函、90年6月19日
    以林口國宅郵局第140號存証信函通知上訴人（最後一次並
    表示解約），經本院上訴審向系爭房地之建商金龍興公司查
    明，有該公司函覆在卷（本院上訴審卷第85~93頁），並有
    西螺郵局檢送本院之金龍公司上開561號存証信函影本可按
    （本院上訴審卷81頁），依前段說明，上訴人依契約所應負
    之所有權移轉義務，應於此時期起，始生給付可能之情事。
  2.又查，因上訴人係將所購買之預售屋轉手出賣被上訴人，賺
    取中間差價，若能由建商直接過戶與被上訴人，則其可省下
    相關手續費用，而直接取得中間差價，又不須負擔其餘義務
    。上訴人理應於受通知後，必馬上通知被上訴人辦理過戶交
    屋取得差價利益之事。證人即金龍興公司會計小姐丙○○亦
    於本院上訴審時證稱：「（你是否知道公司交屋之事？）那
    時公司有很多要交屋之事，．．我是在89年8月去建設公司
    工作，那時我知道上訴人有帶二個人來，一個男生，一個女
    生。」、「（你是否有通知上訴人辦理交屋情事？）有的，
    那時是公司有通知當事人要辦理交屋，我是有通知上訴人交
    屋，我是打電話給他叫他來交屋，那時他來之時，我有與他
    點頭，他與朋友一起來辦理交屋的，在他要打官司時，他才
    告訴我，那天與他來公司的人是被上訴人，我確實不知道被
    上訴人是何人的。」、「（你通知上訴人交屋後，他何時來
    的？）不是當天來的，也不是隔天來的，是過了幾天才來，
    他是有來公司，我有看到上訴人與朋友來，我不知道他們二
    人關係，剛好我有事，出去辦事，待我回來，上訴人就走了
    ，是後來他們二人打官司，上訴人才告訴我那天他是帶被上
    訴人來的，我才知道的。」、「（當時上訴人是如何告訴你
    ？）在他們打官司之前，上訴人有告訴我，說他與被上訴人
    處理好後，再交屋（指移轉登記），且告訴我那天帶來的人
    是被上訴人與他一位男朋友有去公司的。」（見本院上訴卷
    第56~60頁）。第查上訴人係因被建商催告交屋，否則將被
    解約沒收已付鉅額價款，則其勢必急於找下手之買主即被上
    訴人，完成手續，而証人丙○○既証稱當天上訴人係去辦理
    過戶事宜，自必係帶同相關人一同前去，以便辦理，是按諸
    事理，當天應係被上訴人前去建商處。上訴人辯稱：其確曾
    於受建商通知後，告知被上訴人辦理過戶手續一節，與事理
    及經驗法則相符，應可採信。
  3.又證人陳俊男亦於本院上訴審到庭證述稱：「（為何沒有依
    照建商產權登記完畢交付？）那時建商通知上訴人交屋，上
    訴人先委託我，要我通知被上訴人，我就馬上通知被上訴人
    。」、「（為何要通知你，要你通知被上訴人？）由於我的
    地址、電話沒有變，他才能通知我。」、「（你是否有通知
    被上訴人？）有的，我有通知被上訴人的，應該是有聯絡到
    被上訴人，我不知道確實的時間為何，當時上訴人有告訴我
    ，被上訴人有去建設公司一下子，就走了，那是他們二人的
    事，我也無法說的。」、「（你那時是否有說被上訴人要交
    屋？）應該是有說的，有去他家告訴他，也有打電話給他的
    。」、「（當時被上訴人人在那裡？）那時人在斗六的，那
    時是要催他交屋我是去他家裡找他，確定有去找他，也有打
    電話給他，詳細時間我不知道，後來我是在某個場合中有碰
    到他，我有碰到他2、3次，我有告訴他要交屋，他應該知道
    要交屋的。」、「（在你印象中是在幾年何時告訴被上訴人
    要交屋？）我沒有去見建商，是上訴人通知我，我就通知被
    上訴人，我有去好幾趟，應該是在89年或90年間，我不知道
    幾月份，我能確定的是上訴人找我，我就通知被上訴人，那
    時我就有去找被上訴人，那時有碰到他父親的，我有告訴他
    父親，我不知道他父親是否有告訴被上訴人。」（見本院上
    訴審卷第68~70、75頁）。於本院更一審時，亦到庭證稱：
    「（當時你有去被上訴人家找他，他在否？）不在。．．我
    是仲介者，我們要把賣方的房子交給買方，才完成我們的義
    務。所以上訴人找我們要交屋給被上訴人，我們沒有理由拒
    絕，所以我有去找他，但沒有找到他，我有電話聯絡，依照
    我的個性及職責我一定有聯絡到他。」、「（你說過在一個
    場合有碰到被上訴人？）是的，他說什麼，那麼久我忘了，
    有否拒絕也忘了，我去找他，他有時不理我，他剛買時有催
    我要交屋，等到可以交屋時，變成我幫賣主去催買主交屋。
    」等語（見本院更一審卷第79頁）足見證人陳俊男亦確有通
    知被上訴人建商已通知上訴人要找其辦理系爭房地之移轉登
    記，而被上訴人亦理應知悉無訛。即被上訴人亦於本院上訴
    審庭訊時陳稱：「當時我有與建商聯絡，．．，且當時建商
    要辦理交屋有通知上訴人的。」（見同上卷第60頁），足見
    被上訴人已知悉建商要（交屋）辦理移轉登記之事。核與上
    訴人之抗辯稱：其於受建商催告通知後即找原先之仲介商陳
    俊男找被上訴人，被上訴人曾由友人陪同與伊到建商處辦理
    過戶事宜，指訴應辦理移轉登記之事均大致相符。此外，亦
    有上訴人於90年9月11日之903號存證信函（見原審卷第26頁
    陳稱：當時言明以建商興建該建物之進度交屋，現已興建完
    竣，得以辦理移轉登記，為此函請台端於收到本函文之日起
    7日內備妥剩餘買賣價款200萬元前來交付，本人即刻將上開
    建物及基地辦理所有權移轉登記之手續等語。上訴人雖遲至
    90年9月11日始發存證信函，惟其之前已屢屢自己或找人代
    催告被上訴人辦理移轉登記事宜，則上訴人已有依債務本旨
    ，提出給付，並已經將系爭房地點交被上訴人使用，有關辦
    理所有權移轉登記部分，亦迭經通知債權人卻有避不見面，
    置之不理情形，已如上述，且就被上訴人而言，因產權不清
    ，遲遲未能完成過戶手續，一拖3年半（嗣又逢921大地震，
    大廈倒塌）房地產大跌，其後之市價不及原價，為一般稍有
    常識之人盡皆知之，亦有時任房地產仲介之證人即陳俊男之
    證言可佐（見本院上訴審卷第67頁）。被上訴人購買系爭房
    屋之主觀意願已失，若受建商交屋，必須貸款（172萬元）
    ，並支付餘款與上訴人（合計200萬元），損失將更嚴重（
    長期貸款利息），自不願配合辦理。況本件係買賣關係之雙
    務契約，被上訴人尚須提出其餘價金（第三期款及尾款合計
    ）200萬元而均未提存或提出，而有受領遲延之情形。自非
    可謂係可歸責於上訴人給付遲延情形。
  4.又被上訴人另主張依兩造之買賣契約書，上訴人方是出賣人
    ，建商金龍興公司並非被上訴人之出賣人，兩造契約書更未
    約定以金龍興公司為債務履行人。且上訴人與金龍興公司亦
    未訂立利益第三人約款，換言之，上訴人要求被上訴人直接
    與金龍興公司辦理過戶，係不符合債務本旨所為之給付，被
    上訴人縱未配合辦理，亦非受領遲延云云，惟查上訴人既與
    金龍興公司訂有系爭房地之買賣契約，金龍興公司自負有將
    系爭房地辦理過戶與上訴人或其指定之人之義務；而上訴人
    既與被上訴人成立系爭買賣契約，上訴人自亦負有將系爭房
    地辦理過戶與被上訴人或其指定之人之義務。況上訴人與金
    龍興公司間所訂定之買賣契約亦無禁止直接辦理過戶予被上
    訴人之約定。金龍興公司只須買受人之上訴人或他人提出尾
    款（172萬元）價金，即同意辦理過戶（詳如後述），毋庸
    輾轉辦理過戶於上訴人名義，再過戶於被上訴人名義，徒增
    費用而已。又上訴人雖因本件契約，負有系爭房地所有權移
    轉義務，然因被上訴人未盡其配合義務（受領給付），且並
    未提出對待給付，即於本院更二審時被上訴人亦當庭陳明願
    意辦理系爭房地所有權移轉義務，仍未提出或提存價金，難
    認被上訴人有提出對待給付之真意，而應負給付價金遲延及
    受領（移轉登記）遲延之責任。被上訴人縱於89年10月18日
    以存證信函催告上訴人，陳稱：「．．系爭房地延宕至今已
    過三年十個月，台端仍無法處理移轉登記，期間本人曾多次
    催促台端履約，台端均置之不理，造成本人權益嚴重損害，
    台端既拒絕遲延給付，本人自得主張買賣契約解除之權利，
    ．．」，有被上訴人提出之存證信函一件可按（見原審卷第
    38頁）。即遽予指責上訴人無法辦理過戶，給付遲延云云，
    亦非可採。
  5.再，被上訴人主張依契約第2條第4項第3款之約定，第三期
    款：於建商辦理產權登記完畢交付賣主，買方付100萬元整
    。本件系爭不動產早於87年12月29日辦理保存登記，而認上
    訴人即有辦理產權登記給付遲延之情形云云，然查上開約定
    僅係載明「於建商辦理產權登記完畢交付賣主．．」，並非
    如同條項第4款約定「尾款應於證件齊備辦妥過戶登記完畢
    或民國年月日全部找清」，顯然第3款約定有意區別
    第4款之「證件齊備辦妥過戶」之條件，自有不同意義，並
    非等同「建商辦理過戶登記時，上訴人即有義務過戶予被上
    訴人（即應輾轉過戶），否則上訴人即給付遲延」之意義，
    ，亦非限制建商須先將所有權移轉登記予上訴人，始由上訴
    人再辦理移轉登記予被上訴人之意，而被上訴人經上訴人迭
    經尋覓或轉告辦理過戶事宜時，均置之不理拒不辦理過戶及
    給付其餘價款，顯有受領遲延之情形，已如上述，本件上訴
    人並無給付遲延之情形。是故被上訴人之上開主張，並不足
    採。
  6.被上訴人主張伊依約已合法解除買賣契約云云，是否無訛？
    依兩造所不爭之系爭房地之書面買賣契約第3條第4項，就兩
    造之權利義務責任，係約定：「承買人不買或不按期付款時
    ，視為違約，其所付定金及價金，應由出賣人沒收，解除契
    約。但出賣人不履行本契約或不賣時，應將所收定金及價款
    退還外，並以同額加一倍賠償與承買人，雙方各無異議。」
    （原審卷第8頁），此項約定，係兩造間就系爭房地買賣所
    為約定，自應作為規範兩造契約之權利義務，又本件契約，
    依証人陳俊男於原審証述，係西螺鎮代書林美華所作，觀該
    契約書之形式，係一般土地代書以坊間文具店所印製之空白
    不動產買賣合約書，再按具體買賣時，兩造所各別約定之不
    動產標的、買賣金額、付款條件、稅負、過戶時間，加以書
    寫填載即完成，故可謂係所謂制式契約或標準契約（模範契
    約）。故解釋此種例稿式條款時，自應按一般多數人共通見
    解之解釋始為當。就契約前段文字觀之，係指承買人不買或
    違約時，由出賣人沒收已付定金價金，解除契約，其規範對
    象，係買受人方面有不買或違約之情事，解除權人係賣方，
    此條款係一種約定解除權之一種型態。自契約後段所指「出
    賣人不履行本契約時，應將所收定金價金退還，並以同額加
    一倍賠償」，並未記明「契約解除」，此項約定，核與一般
    坊間所出版之模範契約，稍有不同，但從公平觀點言之，應
    係「契約亦解除」，否則亦不必有所謂「雙方各無異議」一
    語，若上開解釋可採，則本條款後段約定，乃一種由出賣人
    保留解除權之約定，（孫森焱，論違約金與解約金，法令月
    刊，47卷12期，第4頁），亦即前後2種情形，其解約權均係
    出賣人，並非買受人。（蘇永欽教授則認為前段解約權人係
    買受人，後段解約權人係出賣人，黃陽壽教授亦認後段解除
    權人係出賣人，以上參見民法研究會實錄，民法研究2，第
    271、278頁），依上說明，被上訴人自無從依契約第3條第4
    項後段約定，解除契約，亦即系爭約款，固係約定解除權，
    但其解除權人係出賣人。是若被上訴人欲解約且取回已付價
    金，無從依契約之約定。又被上訴人倘欲解除契約，須依民
    法第254條規定，解除契約。惟仍須以債務人之上訴人確有
    給付遲延之情形為前提，如無給付遲延，被上訴人自己受領
    遲延，而逕自解除契約，並非合法。被上訴人於89年10月18
    日逕以嘉義郵局第710號上開存證信函通知上訴人解除系爭
    契約，而未經定一相當期限催告上訴人履行，自非合法。
  7.又本件被上訴人於89年10月18日以上開存證信函表示解約（
    被上訴人係以上訴人給付遲延為由解約）時，系爭房屋並無
    給付不能之情形，此從建商金龍興公司分別於89年9月13日
    、10月31日、12月7日、90年6月19日先後4次以書函通知上
    訴人辦理系爭房地所有權移轉登記，即可得知（本院上字卷
    第81頁、第88頁以下），亦即建商金龍興公司縱有解約，亦
    係90年6月19日以後之事，在此之前並不生因建商解約致上
    訴人給付不能之問題。且證人丙○○亦於本院更一審到庭證
    稱：「他們兩人（指董政憲、蔡爾輝）也是這批房子的投資
    人，因為建設公司倒閉了，所以他們就繼續把房子完成，他
    們其實很期待買房子的人把價金繳清，（把）房子登記給買
    受人，他們也不希望把房子留下來。……（現在房子登記給
    何人？）房子登記給蔡劉，他也是公司的人。」、「（以前
    你是在金龍興公司任職？）我是當會計，同時通知客戶來交
    屋。」、「（現在公司還要等辦貸款過戶？）可以。」、「
    （現在房屋為何在你名下？）現在是在三人名下，公司以我
    們名義登記，等他們辦交屋，現在公司還在等。還有尾款
    172萬元還沒有繳納。」、「如果可以交款或是辦貸款的話
    ，公司還可以辦過戶，但上訴人要寫轉讓書。」、「蔡劉、
    董政憲、蔡爾輝都是公司暫時登記之人頭。」、「（現在有
    出租要辦過戶可以否？）可以。」（本院更(一)審卷第127、1
    28頁、本院更二審卷第64、104~106頁）等語明確，又本院
    曾函詢金龍興公司，該公司亦函覆稱：惟丁○○如給付172
    萬元整予陳報人（即金龍興公司），則陳報人仍可考慮登記
    與伊等語，有該公司之「民事陳報狀」（本院更(一)審卷第56
    頁）在卷可憑，顯見只要兩造任何1人付清價金，金龍興公
    司或其指定登記所有權人，均可將房地移轉登記兩造中之任
    何1人，是上訴人亦無陷於給付不能之情況，如若有之，亦
    係被上訴人拒絕配合辦理移轉登記，致上訴人對建商發生遲
    延，其咎應歸責於被上訴人。是被上訴人事後再以上訴人給
    付不能為由，表示解除系爭買賣契約，亦屬於法無據，不生
    契約解除之效力。
五、綜上所述，被上訴人主張系爭房地契約已經解除一節，為不
    可採。從而，被上訴人本於契約解除之法律關係，請求上訴
    人給付200萬元及自起訴狀繕本送達翌日起算之法定遲延利
    息，為無理由。其假執行聲請，亦失所附麗，併應駁回。原
    審判命上訴人給付，並為假執行之宣告，自有未洽。上訴意
    旨指摘原判決不當，求予廢棄改判，為有理由。自應由本院
    予以廢棄改判如主文第二項所示。
六、本件事証已臻明確，兩造其餘攻擊防禦方法及証据資料，核
    與本件判決結果不生影響，毋庸一一論述，併予敘明。
七、據上論結，本件上訴為有理由，依民事訴訟法第450條、第7
    8條，判決如主文。
中　　華　　民　　國　　96　　年　　9 　　月　　4 　　日
                  民事第三庭  審判長法　官 　陳光秀
                                    法　官   李文賢
                                    法　官   莊俊華
上為正本係照原本作成。
如對本判決上訴，須於判決送達後20日內向本院提出上訴狀，未
表明上訴理由者，應於上訴後20日內，向本院提出理由書（須附
繕本）。依法須繳納裁判費並應委任律師為訴訟代理人，始得上
訴。
中　　華　　民　　國　　96　　年　　9 　　月　　6 　　日
                                    書記官   吳銘添
【附記】
民事訴訟法第466條之1：
(1)對於第二審判決上訴，上訴人應委任律師為訴訟代理人。但上
  訴人或其法定代理人具有律師資格者，不在此限。
(2)上訴人之配偶、三親等內之血親、二親等內之姻親，或上訴人
  為法人、中央或地方機關時，其所屬專任人員具有律師資格並
  經法院認為適當者，亦得為第三審訴訟代理人。
民事訴訟法第466條之2：
  上訴人無資力委任訴訟代理人者，得依訴訟救助之規定，聲請
  第三審法院為之選任律師為其訴訟代理人。
